最高法院刑事判決　　　　　　　　　　　　　　　九十三年度台上字第四０三七號
　　上　訴　人　甲○○
　 選任辯護人 孫銘豫律師
右上訴人因強盜案件，不服台灣高等法院中華民國九十年十月四日第二審判決（九十
年度上訴字第一三二七號，起訴案號：台灣台北地方法院檢察署八十九年度偵字第二
０六四一號），提起上訴，本院判決如左：
    主  文
原判決撤銷，發回台灣高等法院。
    理  由
本件原判決認定上訴人甲○○因債台高築，屢遭債權人催討欠款，情急之下，竟意圖
為自己不法之所有，於民國八十九年十月二十七日下午三時十二分許，騎乘其所有之
車牌號碼ＱＵＷ｜七一二號輕機車，至台北市○○路○段一八三號華南銀行信義分行
，將機車停放於華南銀行信義分行騎樓下，隨即身負黑色背包，頭戴安全帽，自大門
迅速衝入銀行跳入第五號櫃檯內，著手強盜銀行內財物，不意於著地時滑倒，起身後
旋自黑色背包內取出水果刀一把，嚇令在場人員不要靠近，至使該銀行襄理陳慧玉、
行員陳宗平等人心生畏懼而不能抗拒，站立於原地不敢動作。該銀行保全人員王如勝
於二樓監視器螢幕發現上訴人躍入櫃檯後，旋即下樓衝入銀行櫃檯，以電擊棒嚇阻上
訴人，慌亂中上訴人手持之水果刀掉落地面，該銀行襄理陳慧玉趁其二人正僵持對峙
之際按警鈴求救，嗣經警到場合力將上訴人逮捕，而強盜未得逞，並扣得其供強盜所
用之水果刀一把及黑色背包一個等情，因而撤銷第一審判決，改判依懲治盜匪條例論
處上訴人意圖為自己不法之所有，以強暴、脅迫致使不能抗拒，而取他人之物未遂罪
刑，固非無見。
惟查：(一)懲治盜匪條例業經於九十一年一月三十日公布廢止，而刑法第三百三十條有
關加重強盜罪之刑罰規定，亦於同日修正公布，均於同年二月一日生效。上訴人行為
後法律已有變更，原審判決時未及為上揭新舊法律之比較適用，其判決已屬無可維持
。(二)依刑事訴訟法第一百條之二準用同法第一百條之一第一項之規定，司法警察官或
司法警察詢問犯罪嫌疑人，除有急迫情況且經記明筆錄者外，應全程連續錄音；必要
時，並應全程連續錄影。司法警察詢問犯罪嫌疑人倘違背上開規定，其所取得之供述
筆錄，究竟有無證據能力，原應審酌司法警察違背該法定程序之主觀意圖、客觀情節
，本於人權保障與社會安全公共利益之均衡維護精神，依比例原則，具體認定之。本
件依原判決理由記載：上訴人於八十九年十月二十七日下午十七時卅分警訊筆錄之錄
音，係由上訴人依照警訊筆錄朗讀後錄製等情（見第一審卷第五十七頁勘驗筆錄），
顯見警察訊問上訴人時，並未依前揭刑事訴訟法規定，全程連續錄音，該警訊筆錄可
否採為認定犯罪事實之佐證，自應審酌上揭應予審酌之情形，具體予以認定，原審未
詳查審酌及此，遽以該警訊筆錄與上訴人嗣後偵審中自白之內容相同等由，而認該警
訊筆錄可併採為認定事實之證據，亦不無違誤。以上或為上訴意旨所指摘，或為本院
得依職權調查之事項，應認原判決有撤銷發回更審之原因。
據上論結，應依刑事訴訟法第三百九十七條、第四百零一條，判決如主文。
中　　　華　　　民　　　國　　九十三　　年　　　八　　　月　　　五　　　日
                              最高法院刑事第十二庭
                                  審判長法官  陳　正　庸
                                        法官  賴　忠　星
                                        法官  王　居　財
                                        法官  張　清　埤
                                        法官  林　開　任
      右正本證明與原本無異
                                              書  記  官
中　　　華　　　民　　　國　　九十三　　年　　　八　　　月　　 十三 　　日
                                                                      ｍ
